【裁判字號】    98,簡上,110
【裁判日期】    980609
【裁判案由】    詐欺
【裁判全文】
臺灣彰化地方法院刑事判決             98年度簡上字第110號
上  訴  人
即  被  告  乙○○
上列上訴人因詐欺案件，不服本院九十八年度簡字第八四七號中
華民國九十八年四月一日第一審簡易判決（原檢察官聲請簡易判
決處刑案號：九十八年度偵字第一六四三號），提起上訴，本院
管轄第二審合議庭判決如下：
    主  文
上訴駁回。
乙○○緩刑貳年。
    事  實
一、本案經本院審理結果，認第一審判決認事用法及量刑均無不
    當，應予維持，並引用第一審判決書記載之事實、證據及理
    由（如附件）。
二、本件上訴人即被告乙○○（以下簡稱被告）上訴意旨略以：
    被告因急於找工作，才犯下這起案件，事後也請警方找被害
    人和解，被告現已與被害人丙○○達成和解，請給予被告時
    間與被害人甲○○和解，故請求鈞院從輕量刑或為緩刑之宣
    告，予被告有機會工作來補償被害人等語。
三、訊據被告固坦承於九十七年十二月二十五日晚上八時許，在
    台中縣烏日鄉○○路○道中學附近，將其所申辦之台中商業
    銀行大竹分行帳號000000000000000號帳戶
    之存摺及提款卡（含密碼）交付予姓名、年籍不詳之成年男
    子之事實坦承不諱，惟矢口否認有何幫助詐欺取財之犯行，
    辯稱：我是看報紙應徵作業員，我跟對方說我要應徵平車，
    對方說可以，並說需要我銀行存簿作為薪資轉帳用，我說我
    需要用存簿，所以他又說我可以提供提款卡及密碼給他，我
    想說存簿裡面只有一百元而已沒有關係，所以我就答應，對
    方並跟我約時間，我到明道中學的時候，對方跟我說他在跟
    客戶吃飯沒有時間帶我去看工廠，所以我就將存摺及提款卡
    （含密碼）給他，我並不知道對方會將我的存摺拿去詐騙他
    人云云。惟查：
（一）被害人甲○○係接獲詐騙集團成員所撥打之電話，向其佯
      稱：你於九十七年十月份網路購物匯款之帳號是分期付款
      的帳號，你要給我彰化銀行之客服專線云云，被害人甲○○乃告知彰化銀行客服專線，嗣後又有詐騙集團成員撥打
      電話予被害人甲○○，並要其至ＡＴＭ查詢餘額，致被害
      人甲○○因而陷於錯誤，即於九十七年十二月二十八日，
      依指示前往操作自動櫃員機，而將自己帳戶內之存款新臺
      幣（以下同）八千九百九十九元轉匯至被告前揭帳戶；又
      被害人丙○○係接獲詐騙集團成員所撥打之電話，對方自
      稱為郵局劉主任，向被害人丙○○佯稱：我要幫你更改匯
      款設定，你要拿郵局的提款卡到郵局提款機依操作指示云
      云，致被害人丙○○因而陷於錯誤，即於九十七年十二月
      二十八日，依指示前往操作自動櫃員機，而將自己帳戶內
      之存款一萬七千九百九十九元轉匯至被告前揭帳戶等情，
      業據證人即被害人甲○○及丙○○於警詢中證述綦詳，並
      有被害人之郵政自動櫃員機交易明細表、彰化銀行自動櫃
      員機交易明細表各一份在卷可稽，足徵被告所申設之上開
      帳戶確遭詐騙集團成員作為實施詐欺取財之用。
（二）被告雖辯稱其係因找工作，做平車的作業員，對方說薪水
      需要匯入帳戶，伊才把存摺、提款卡及密碼給他云云。惟
      查，被告應徵工作係在外面，而非公司或工廠，且亦未說
      工廠的地點，亦未提供名片及資料給被告，此已與一般人
      應徵此類工作大不相同，又如對方須將薪水匯入帳戶，則
      依一般常理告知銀行帳戶號碼即可，又何需向被告索取存
      摺及提款卡，再對方如稱薪水一匯入即要幫被告領出現金
      ，則對方又何須多此一舉，凡此均與常情有違。綜上所述
      ，足認被告所辯其係應徵工作而誤以為須交付帳戶存摺及
      提款卡（含密碼），始將上開帳戶之存摺及提款卡交予他
      人，顯不足採信。
（三）按刑法上之故意，分直接故意（確定故意）與間接故意（
      不確定故意），「行為人對於構成犯罪之事實，明知並有
      意使其發生者」為直接故意，「行為人對於構成犯罪之事
      實，預見其發生而其發生並不違背其本意者」為間接故意
      ；一般人至金融機構開設帳戶並非難事，如非因財產犯罪
      等不法目的，依常情並無捨棄自己帳戶而迂迴以花費金錢
      或其他方法向無相當信賴關係之人取得帳戶使用之理，且
      近年來以退稅或中獎等不實電話內容而詐欺取財之犯罪類
      型層出不窮，該等犯罪多數均係利用他人帳戶作為詐欺所
      得財物之出入帳戶，業經媒體廣為披載，是依一般人通常
      之知識、智能及經驗，均已深知向陌生人購買、承租或其
      他方法取得帳戶之人，多係欲藉該帳戶取得不法犯罪所得
      ，且隱匿實際身分，以逃避司法單位之追查，若此社會現
      實，恆係一般人本於日常生活經驗即可體察，被告於案發
      時為五十二歲之成年人，對此自亦難諉為不知，故被告將
      其台中商業銀行帳戶之存摺、提款卡與密碼交付予姓名、
      年籍不詳之成年男子，導致該帳戶將來可能被用來作為詐
      欺取財等非法用途之工具乙節，應有所預見，且不違背其
      本意。是以，被告猶提供所有之上開帳戶予姓名、年籍不
      詳之詐欺集團成員使用，足認被告主觀上容任該詐欺集團
      將上開帳戶作為詐欺取財之指定帳戶使用，準此，被告確
      有幫助詐欺取財之不確定故意甚明。
（四）綜上所述，本件事證已臻明確，被告犯行堪予認定，應予
      依法論科。
四、次按刑法關於正犯、從犯之區別，係以其主觀之犯意及客觀
    之犯行為標準，凡以自己犯罪之意思而參與犯罪，無論其所
    參與者是否犯罪構成要件之行為，皆為正犯，其以幫助他人
    犯罪之意思而參與犯罪，其所參與者，苟係犯罪構成要件之
    行為，亦為正犯，必以幫助他人犯罪之意思而參與犯罪，其
    所參與者又為犯罪構成要件以外之行為，始為從犯（最高法
    院二十五年上字第二二五三號判例要旨參照）。是如未參與
    實施犯罪構成要件之行為，且係出於幫助之意思提供助力，
    即屬幫助犯，而非共同正犯，本案被告係基於幫助他人詐欺
    取財之犯意，提供上開帳戶存摺及提款卡（含密碼）予詐騙
    集團成員，意圖為自己不法之所有，詐欺被害人匯款至詐騙
    集團成員所提供之帳戶，是被告顯係以幫助他人為詐欺取財
    犯罪之意思，其所參與者僅係提供前開帳戶存摺及提款卡（
    含密碼），亦即參與犯罪構成要件以外之行為，依前開說明
    ，核被告交付該帳戶存摺及提款卡（含密碼）予詐騙集團成
    員詐欺被害人甲○○、丙○○所為，係犯刑法第三十條第一
    項、第三百三十九條第一項之幫助詐欺取財罪。被告以一行
    為交付其臺中商業銀行大竹分行帳戶之存摺、提款卡及提款
    卡密碼予姓名、年藉不詳之成年男子，幫助該姓名、年籍不
    詳之成年男子及該男子所屬詐欺集團成員分別對被害人甲○○及丙○○為詐欺取財，被告提供其上開銀行帳戶存摺、提
    款卡（含密碼）予不詳姓名、年籍之成年男子所屬之詐欺集
    團使用，分別詐欺被害人甲○○及丙○○，被告僅有一幫助
    行為，雖正犯為二次詐欺行為，就被告而言，僅有一次犯罪
    行為，仍僅成立一幫助犯之罪（最高法院九十六年度臺非字
    第二四五號判決要旨參照）。本案被告幫助他人犯詐欺取財
    罪，為從犯，本院衡其犯罪情節較正犯為輕，爰依刑法第三
    十條第二項之規定，按正犯之刑減輕之。
五、原審以被告幫助詐欺取財犯行事證明確，並審酌上開情狀，
    ，據以論罪科刑，判處被告有期徒刑二月，並諭知易科罰金
    之折算標準，核無不當，上訴人指摘原審量刑過重，請求撤
    銷原判決，從輕量刑，為無理由，應駁回其上訴。又被告前
    雖曾於八十二年間因賭博案件，經法院判處有期徒刑五月確
    定，於八十二年十一月二十二日易科罰金執行完畢，又於八
    十六年間因使公務員登載不實罪，經法院判處有期徒刑五月
    確定，於八十九年二月二十九日執行完畢後，五年以內未曾
    因故意犯罪受有期徒刑以上刑之宣告，此有臺灣彰化地方法
    院檢察署刑案資料查註紀錄表及臺灣高等法院被告前案紀錄
    表在卷可考，其因一時失慮，致罹刑典，且被告事後已與被
    害人丙○○成立調解及將被害人甲○○被詐騙之金額寄給被
    害人甲○○，此有彰化縣彰化市調解委員會調解書及郵局限
    時報值信函執據各一份在卷可稽，被告經此偵審程序與論罪
    科刑之教訓後，當知所警惕，而無再犯之虞，本院認所宣告
    之刑，以暫不執行為適當，爰依刑法第七十四條第一項第二
    款，宣告緩刑二年，以啟自新。
據上論斷，應依刑事訴訟法第四百五十五條之一第一項、第三項
、第三百七十三條、第三百六十八條，刑法第七十四條第一項第
二款，判決如主文。
本件經檢察官陳茂榮到庭執行職務。
中    華    民    國    98    年    6     月    9     日
                  臺灣彰化地方法院刑事第二庭
                                  審判長法官   石馨文
                                  法      官   陳秋錦
                                  法      官   羅永安
以上正本證明與原本無異。
本判決不得上訴。
中    華    民    國    98    年    6     月     10    日
                                  書  記  官   洪年慶


司法院資訊處製作；財團法人民間司法改革基金會備份。
